【裁判字號】    99,上易,56
【裁判日期】    990323
【裁判案由】    就業服務法
【裁判全文】
臺灣高等法院刑事判決                  99年度上易字第56號
上  訴  人  臺灣新竹地方法院檢察署檢察官
上  訴  人
即  被  告  康福國際人力仲介有限公司
兼上代表人  甲○○
上  訴  人
即  被  告  乙○○
上  訴  人
即  被  告  丙○○
共      同
選任辯護人  陳詩文律師
上列上訴人因就業服務法案件，不服臺灣新竹地方法院98年度易
字第11、22號，中華民國98年11月17日第一審判決（起訴案號：
臺灣新竹地方法院檢察署96年度偵字第6900號）及追加起訴（97
年度偵字第8491號），提起上訴，本院判決如下：
    主  文
原判決除乙○○被訴媒介丁○○部分外均撤銷。
丙○○共同意圖營利而違反任何人不得媒介外國人非法為他人工
作之規定，處有期徒刑陸月，如易科罰金，以新臺幣貳仟元折算
壹日。又共同意圖營利而違反任何人不得媒介外國人非法為他人
工作之規定，處有期徒刑陸月，如易科罰金，以新臺幣貳仟元折
算壹日。應執行有期徒刑拾月，如易科罰金，以新臺幣貳仟元折
算壹日。
甲○○共同意圖營利而違反任何人不得媒介外國人非法為他人工
作之規定，處有期徒刑陸月，如易科罰金，以新臺幣壹仟元折算
壹日。緩刑參年。其餘被訴部分無罪。
乙○○幫助意圖營利而違反任何人不得媒介外國人非法為他人工
作之規定，處有期徒刑貳月，如易科罰金，以新臺幣壹仟元折算
壹日。緩刑貳年。
康福國際人力仲介有限公司法人之代表人、從業人員因執行業務
違反任何人不得媒介外國人非法為他人工件之規定，科罰金新臺
幣參拾萬元。又法人之從業人員因執行業務違反任何人不得媒介
外國人非法為他人工件之規定，科罰金新臺幣參拾萬元。應執行
罰金新臺幣肆拾萬元。
其他上訴駁回。
    事  實
一、康福國際人力仲介有限公司（下稱康福公司）設於新竹縣湖
    口鄉○○村○鄰○○路○段78巷12弄19 號，以媒介外籍勞工
    為其主要業務，甲○○為登記負責人，其父丙○○為實際負
    責人，乙○○為丙○○之女。丙○○曾於民國93年4月12 日
    、96年5月30 日為警查獲媒介外國人非法為他人工作，而遭
    苗栗縣政府分別於93年6月7日以府社資字第0930057505號、
    96年12月3日以府勞就字第0960179646 號違反就業服務法罰
    款處罰書各處以新臺幣（下同 ）100,000元之罰款。丙○○
    之配偶全芳麗係越南籍，全芳麗之友人即越南籍阮氏清（NG
    UYEN THI THANH，綽號「阿香」、「阿靜」 )原係合法受僱
    之外籍監護工(受張茂榮僱用在臺中市○○區○○路112巷67
    弄37號住家從事監護工，居留效期自94年3月22日起至95 年
    3月22日止，於94年3月27日脫逃）於95年冬天至上開丙○○
    、全芳麗住處而結識丙○○父子、女3 人，甲○○並提供其
    申請之門號0000000000行動電話予阮氏清使用。丙○○、甲○○、乙○○、阮氏清（阮氏清違反就業服務法案件，經原
    審法院以98年度訴字第196號判決判處有期徒刑6月）均明知
    任何人不得媒介外國人非法為他人工作。阮氏清於96年間在
    桃園縣楊梅鎮、新竹縣竹北市、竹東鎮、湖口鄉等地之醫院
    ，對越南籍新娘、監護工散佈於工作期限即將屆滿前趁機脫
    逃可為其媒介工作訊息，且留下上開甲○○交付使用之行動
    電話門號供聯繫。嗣有越南籍武氏星（VU THI SOA，93年10
    月11日合法來臺，居留效期自95年8月21日起至96年8月16日
    止，受僱於周雁婷，在新竹縣湖口鄉○○路○段103 號住家
    從事監護工 )，因在臺工作期間即將屆滿，周雁婷不續僱，
    為留在臺灣繼續工作，於96年8月12 日撥打前由不詳姓名年
    籍同鄉所交付上開阮氏清所使用行動電話門號與阮氏清聯繫
    ，阮氏清隨即轉知丙○○，丙○○、甲○○、阮氏清均明知
    武氏星將非法脫逃，竟基於共同意圖營利媒介外國人非法為
    他人工作之犯意聯絡，由阮氏清於同月15日晚間騎乘機車至
    上開武氏星工作處所巷口搭載武氏星至上開康福人力公司，
    丙○○囑知情而基於幫助犯意之乙○○駕駛自用小客車搭載
    武氏星至新竹縣竹北市○○路186巷17號之3樓房間內躲藏。
    適不知情之之劉晏辰受不知情之范進財請託，轉請丙○○代
    覓外籍監護工，丙○○、阮氏清、甲○○即於96年8 月底某
    日將武氏星帶至新竹縣湖口鄉○○路湖鏡派出所旁加油站附
    近省道上，交予劉晏辰載至新竹縣竹東鎮○○路117 號范進
    財之住處，媒介武氏星受范進財僱用在該住處從事監護工，
    並自武氏星第1個月21,000元（新台幣，下同 ）薪資中扣取
    10,000元仲介費，嗣均按月自武氏星薪資中苛扣4,000 元做
    為其等每月之報酬。經警於96年10月31日17時15分許在上開
    范進財住處門口查獲武氏星在該住處非法工作。
二、越南籍丁○○（LE THI MUA，於93年10月20日合法來臺，居
    留效期自95年10月20日起至96年9月17 日止，受僱於羅珮菁
    在桃園縣楊梅鎮○○街住家從事監護工，於96年9月17 日脫
    逃 )與阮氏清為表姊妹，在越南家鄉即認識阮氏清，來臺後
    保持聯繫，丁○○於96年9 月間經原僱主不續聘後脫逃，於
    97 年1月間某日與阮氏清聯繫。適張紹祖於96年11、12月間
    向康福人力公司申請外籍監護工，丙○○曾安排一印尼籍監
    護工，做不足月即離去，丙○○、阮氏清2 人明知丁○○係
    脫逃外勞，復基於共同意圖營利媒介外國人非法為他人工作
    之犯意聯絡，約於97年2月16 日將丁○○帶至張紹祖在新竹
    縣竹北市○○○路1171號住處，媒介丁○○為不知情之張紹
    祖在上址從事監護工，並由丁○○第1 個月21,000元薪資中
    扣取10,000元，及按月自丁○○薪資中苛扣4,000 元，做為
    其等每月之報酬，而分別由阮氏清、丙○○或不詳姓名年籍
    成年男子前往上開張紹祖住處收取。經入出國移民署新竹市
    專勤隊於97年9月10日14時20 分許在上開張紹祖住處查獲丁○○在該住處非法工作。
三、案經新竹市警察局第二分局報告臺灣新竹地方法院檢察署檢
    察官偵查起訴及臺灣新竹地方法院檢察署檢察官自動檢舉簽
    分偵查追加起訴。
    理  由
壹、證據能力部分：
一、按刑事訴訟法第159條第1項規定：被告以外之人於審判外之
    言詞或書面陳述，除法律有規定者外，不得作為證據。惟依
    同法第159條之1第2項、159條之2、159條之3第3款、159 條
    之5 規定：被告以外之人於檢察事務官、司法警察官或司法
    警察調查中所為之陳述，與審判中不符時，其先前之陳述具
    有較可信之特別情況，且為證明犯罪事實存否所必要者，得
    為證據；被告以外之人於偵查中向檢察官所為之陳述，除顯
    有不可信之情況者外，得為證據；被告以外之人於審判中有
    滯留國外或所在不明而無法傳喚或傳喚不到者，其於檢察事
    務官、司法警察官或司法警察調查中所為之陳述，經證明具
    有可信之特別情況，且為證明犯罪事實之存否所必要者，得
    為證據；被告以外之人於審判外之陳述，雖不符前開規定，
    而經當事人於審判程序同意作為證據，法院審酌該言詞陳述
    或書面陳述作成時之情況，認為適當者，亦得為證據。當事
    人、代理人或辯護人於法院調查證據時，知有第159條第1項
    不得為證據之情形，而未於言詞辯論終結前聲明異議者，視
    為有前項之同意。
二、證人武氏星、丁○○均係越南籍，於入境時未留有越南住址
    ，業已出境。其2人分別於警詢、偵查中為證述。卷附2人歷
    次警詢筆錄及指認照片下方敘述之文字內容，均採一問一答
    連續陳述方式做成；檢察官詢問時，告知具結義務及證處罰
    ，並提示警詢筆錄，武氏星前後證述並無矛盾，審酌其於警
    、詢中並未受非法取供，且未受阮氏清、被告等之干擾，所
    指出其在竹北之暫住處有康福公司廣告，出示之電話為康福
    公司登記負責人，互核相符，自屬可信，有證據能力。丁○○於警詢中關於甲○○有無拿薪水給丁○○部分之證述，經
    臺灣新竹地方法院檢察署檢查事務官勘驗結果（見臺灣新竹
    地方法院檢察署第453、458頁 )，警詢筆錄所載與真實語義
    不同，不同部分無證證據能力。關於丙○○參與程度，丁○○前後陳述不符，本院審酌丁○○於阮氏清被逮捕前警、偵
    詢時指述丙○○、阮氏清共同媒介，尚未受到阮氏清之干擾
    ，且無非法取供情形，應認係有較可信之特別情況，並為證
    明犯罪事實存否所必要，得為證據。丁○○其於警、偵詢之
    陳述與其原審之證詞並無不同，被告等亦行使詰問權，有證
    據能力。
三、刑事實務上之對人指認，乃於案發後，經由證人（包括被害
    人、共犯或目擊之第三人等）指證並確認犯罪行為人之證據
    方法。現行刑事訴訟法並無關於指認程序之規定，如何由證
    人正確指認犯罪行為人，應依個案之具體情形為適當之處理
    。指認之程序，固須注重人權之保障，亦須兼顧真實之發現
    ，以確保社會正義實現之基本目的。如證人係出於親身經歷
    之見聞所為指認，並經依法踐行調查程序，綜合證人對事實
    之陳述及其於該事件中所處之地位等各項情況，足資認定其
    確能對被告觀察明白，認知被告行為之內容，該事後依憑個
    人之知覺及記憶所為之指認客觀可信，並非出於不當之暗示
    ，亦未違悖一般日常生活經驗之定則或論理法則，即非不得
    採為判決之基礎。武氏星被查獲後，先於警詢中就其親身經
    歷及認知指證康福公司之老闆、老闆之子女為媒介行為，並
    其自原僱主處脫逃後暫住之處所，而後分別按警提示之康福
    公司負責人丙○○、乙○○2 人身分證照片，檢察官提示之
    丙○○、乙○○、甲○○3 人全身照片，指認丙○○、乙○○、甲○○，所踐行之提示，並無誘導、暗示之不正方法，
    武氏星依憑其知覺、記憶所為客觀指認，程序合法，有證據
    能力。
四、其餘本判決下列所引用之證人證詞及書面證據，檢察官、辯
    護人、被告於本院準備、審理程序中均表示無意見。本院審
    酌上開證據資料製作時之情況，尚無違法不當及證明力明顯
    過低之瑕疵，均有證據能力。
五、證人阮氏清於98年12月24日所書寫之說明書信函（見本院卷
    第87-89頁）屬被告以外之人於審判外所為書面陳述，依刑
    事訴訟法第159條第1項，不得作為證據。
貳、有罪部分：
一、訊據上訴人即被告丙○○坦承有上開媒介武氏星、丁○○非
    法為他人工作事實，惟辯稱阮氏清常有同鄉需要工作，伊只
    是幫阮氏清的忙，介紹僱主予阮氏清，費用係阮氏清收取，
    伊沒有收費用營利云云。上訴人即被告乙○○、甲○○均否
    認有非法媒介武氏星為他人工作及收取費用之行為，乙○○
    辯稱：伊在工廠工作，沒有在康福公司工作，沒有載送過外
    勞云云；甲○○辯稱伊只是掛名康福公司負責人，偶而送文
    件，未見過武氏星云云。康福公司辯稱：康福公司之代表人
    甲○○並無本案媒介行為，丙○○、乙○○均非康福公司之
    受僱人或從業人員。
二、查：
  (一)媒介武氏星部分：
  1.武氏星為越南籍，於93年10月11日合法來臺，居留效期自95
    年8月21日起至96年8月16日止，受僱於周雁婷，在新竹縣湖
    口鄉○○路○段103號住家從事監護工，於96年8月16日脫逃
    ，嗣未經合法申請，受僱於范進財，在新竹縣竹東鎮○○路
    117號從事監護工，於96年10月31 日為新竹市警察局第二分
    局東勢派出所員警在新竹縣竹東鎮○○路117 號查獲之事實
    ，有武氏星外勞居留資料查詢-明細內容顯示畫面、 臨檢紀
    錄表、武氏星被查獲照片6張、外僑居留證1紙（台灣新竹地
    方法院檢察署96年度偵字第6900號偵查卷第34-35頁、第70-
    73頁）附卷可稽。
  2.武氏星係以友人交付之紙條上記載之門號0000000000行動電
    話聯繫，由阮氏清接聽，阮氏清在96年8月15 日晚將武氏星
    載離原僱主處，嗣安排受僱於范進財工作，此業據證人武氏
    星於警詢、偵查中證述（同偵查卷一第15頁以下，第91頁以
    下、第116-117頁、第147頁，卷二第291頁、第308-309頁）
    明確，核與證人阮氏清於警詢、偵查中證述( 同偵查卷二第
    347頁以下、第366頁以下)相符，並有記載上開門號之紙條1
    紙(同偵查卷一第26頁)可稽。范進財委託劉晏辰代為尋找外
    勞看護，劉晏辰轉託從事外勞仲介之丙○○，經由阮氏清之
    聯繫而安排武氏星受僱，由丙○○、阮氏清共同將武氏星交
    予劉晏辰，由劉晏辰駕車搭載武氏星至范進財家中，此亦經
    證人劉晏辰於警詢、偵查、原審中證述，及證人范進財於警
    、偵詢中證述（同檢察署96年度他字第2298號偵卷29頁以下
    、6900號偵查卷一第112頁、原審卷二第19 頁以下）屬實。
    丙○○實際經營康福公司，從事外勞仲介業務，劉晏辰與丙○○聯繫申請外籍監護工事，卻由阮氏清與之聯繫，堪信阮
    氏清係受丙○○指示與劉晏辰聯繫安排外籍監護工事。
  3.武氏星於警、偵詢中證稱：伊脫逃當天即96年8月15 日晚上
    ，阮氏清騎機車到原僱主家巷口，將其載至附近之康福公司
    ，丙○○告訴伊要先至竹北暫住，並叫阮氏清告訴伊介紹工
    作後第1個月要抽10,000元，往後按月抽4,000元，隨後叫乙○○駕車搭載伊與阮氏清至竹北等語，並於警詢中按警提示
    之丙○○、乙○○身分證申請書照片指認，於偵查中按檢察
    官提示之該2人全身照片指認明確(6900號偵查卷一第23頁、
    第92頁、第117頁、第120頁、卷二第291頁、第308頁）。阮
    氏清使用之行動電話門號0000000000號及武氏星當時使用門
    號0000000000 ，於96年8月15日有密集聯繫，有通聯紀錄可
    稽（6900號偵查卷一第79頁以下）。武氏星指稱其自原僱主
    家中逃逸後躲藏之住處即門牌號碼新竹縣竹北市○○路 186
    巷17號建物外牆上掛有康福人力公司之廣告招牌，亦有照片
    3張可證（見同上偵卷二第289頁）。武氏星上開證詞明確而
    具體，倘其不曾至康福公司及上開竹北暫住，如何能指認康
    福公司分別在湖口及竹北之營業處所，其證詞可以採信。阮
    氏清證稱其係直接在湖口某加油站將武氏星交給劉晏辰云云
    (同偵查卷二第348 頁)，乙○○辯稱未載武氏星至竹北云云
    ，均不足採信。阮氏清、乙○○係分別受丙○○指示，由阮
    氏清幫助武氏星脫逃，由乙○○駕車搭載武氏星至竹北暫住
    之事實，可以認定。乙○○係丙○○之女，於阮氏清將武氏
    星載抵康福公司時在場，丙○○對阮氏清、武氏星之吩咐均
    聽聞，其明知武氏星係脫逃外勞，丙○○將安排非法為他人
    工作，亦可以認定。乙○○聲請調閱其當時任職之矽格股份
    有限公司上下班簽到退紀錄以為其不在場證明，本院認武氏
    星已指認乙○○明確，且武氏星脫逃時間為晚上9 時以後，
    依被告辯護人書狀所述，已在乙○○約晚上8時下班時間（
    見本院卷第82頁）之後，則乙○○於下班後駕車搭載武氏星
    至竹北躲藏，非無可能，又縱乙○○當日確於晚間9 時以後
    簽退，亦不能證明其未曾外出，無調查必要，併此敘明。
  4.甲○○係康福公司登記負責人，上開阮氏清使用與武氏星相
    互聯絡之行動電話門號電話係甲○○申請，由甲○○交付使
    用，為甲○○坦承，並經阮氏清、證人即丙○○之妻全芳麗
    證實(6900號偵查卷一第13、97頁、卷二第348、366頁)，可
    見甲○○與阮氏清關係密切(6900號偵查卷第13、97頁)。武
    氏星於警詢中稱：約一星期後，丙○○、甲○○、阮氏清均
    到其竹北處，由甲○○駕車載伊、丙○○另駕車載阮氏清，
    同至康福公司，待劉晏辰到達後，由劉晏辰駕車搭載伊到竹
    東范進財住處。並於偵查中按檢察官提示之甲○○全身照片
    指認明確(6900號偵查卷一第23、92 頁、117、120頁、卷二
    第308頁 ）。卷附甲○○之全身照，面目身材均清晰，不致
    誤認。甲○○辯稱未見過武氏星，不足採信。甲○○有參與
    媒介武氏星，堪以認定。
  5.武氏星於警詢時證稱：第1 個月仲介來收錢時伊不在場，由
    范進財之妻交付伊薪水11,000元，第二個月丙○○、阮氏清
    同至范進財住處，由范進財交付丙○○21,000元，丙○○扣
    除仲介費用4,000元後，由阮氏清將剩餘17,000元交給伊（
    6900號偵查卷第19、24、93、94 頁)，於偵查中證稱：工資
    一個月21,000元，不是親自領，范進財是拿給仲介。第1 個
    月范進財妻給伊11,000元，第2 個月范進財拿21,000元給丙○○，然後丙○○與阮氏清給伊17,000元，是阮氏清給伊17
    ,000元。張第1個月抽10,000元，第2個月抽4,000元(原審11
    號卷二第16、17頁勘驗筆錄、6900號偵查卷第147 頁、卷二
    第309 頁）。證人劉晏辰於警詢中證述：丙○○告知外勞每
    月薪資21,000元，伊將范進財之營業處所告知丙○○，叫丙○○直接向范進財收取（6900號卷一第32、33 頁)，於偵查
    中證稱：那名越南女子打電話說要向范進財收工資，伊就告
    訴她范進財住址(同卷第112 頁)；於原審證稱：伊有告訴范
    進財每個月21,000元(原審11號卷二第30頁)。證人范進財於
    警詢中證稱：劉晏辰告訴伊外勞薪資21,000元，仲介公司的
    丙○○會來收錢，丙○○總共2 次向伊收取，每次21,000元
    ，第1次收取10,000元，叫伊另轉交11.000元給武氏星，第2
    次伊將21,000元全部交給丙○○等語（6900號偵查卷一第31
    頁）；於偵查中除重複上開證詞外，補稱：每次收錢時丙○○會帶一個越南籍女子來，伊把錢交給丙○○，丙○○馬上
    交給該名越南女子點收等語（見偵字第6900 號卷一第112、
    113 頁，於原審證述：丙○○與一越南籍女子來店裏收錢，
    時間太久，忘記是給丙○○或越南女子( 原審11號卷二第37
    、38頁 )。按武氏星係越南籍，丙○○向范進財收款時帶同
    阮氏清，符合一般外勞仲介業者於執行業務時，為便於與外
    勞溝通均帶同翻譯在場之常情，丙○○既直接向僱主范進財
    之受託人劉晏辰、受僱人武氏星說明每月工資及仲介報酬，
    向范進財收款時並均到場，范進財實無將約定應付之工資交
    予阮氏清點收之理，縱丙○○於收受後交予阮氏清，並由阮
    氏清於扣除仲介費後交給武氏星，亦無非受丙○○之指示。
    丙○○係意圖營利媒介武氏星，至為明確。
  6.綜上所述，丙○○、甲○○意圖營利媒介武氏星非法為他人
    工作乙○○有幫助行為，犯行堪以認定。
  (二)媒介丁○○部分：
  1.丁○○為越南籍，於93年10月20日合法來臺，居留效期自95
    年10月20日起至96年9月17 日止，受僱於羅珮菁在桃園縣楊
    梅鎮○○街住家從事監護工，於96年9月17 日脫逃，嗣未經
    合法申請，受僱於張紹祖在新竹縣竹北市○○○路1171號張
    紹祖住處從事監護工，經入出國移民署新竹市專勤隊於97年
    9月10日14時20 分許在上開張紹祖住處查獲之事實，有丁○○外勞居留資料查詢-明細內容顯示畫面、臨檢紀錄表 、被
    查獲照片12張（6900號偵查卷第425頁以下）附卷可稽。
  2.丁○○於偵查中證述：阮氏清係伊表妹，逃跑後打電話給阮
    氏清，由阮氏清介紹至張紹祖住處擔任非法監護工，第一個
    月領11,000元，之後都是領17,000元，全薪原本大約21,000
    元，每個月都向張直接領現金17,000元等語（6900號卷第42
    2、423、425 頁），並按提示之丙○○、阮氏清生活照指認
    明確。該照片影相清晰，不致誤認。於原審證述：伊離開原
    僱主後請阮氏清幫忙找工作，經阮氏清介紹，於97年1 月開
    始受僱於張紹祖，每個月工資17,000 元，另有仲介費4,000
    元，第一個月實際領到10,000元或11,000元，之後每月阮氏
    清由21,000元中拿走4,000 元，給伊17,000元，受僱期間之
    薪資，有時候是僱主交給伊，有時是阮氏清交給伊，只是在
    合約中見過丙○○1、2次等語（原審11號卷二第60頁以下）
    。阮氏清於原審證述：伊有媒介逃逸外勞丁○○給張紹祖，
    是丙○○向她表示張紹祖那邊有需要人幫忙照顧老人家，是
    丙○○將丁○○載至張紹祖家及載伊去收錢，仲介費第一個
    月6,000元，以後每個月4,000元，丙○○有一同前往等語（
    見原審11號卷二第91頁以下），證人張紹祖於偵查中證述：
    伊約於96年11、12月間託丙○○申請外勞，丙○○原安排之
    印尼籍外勞做不到1個月就不做了。丙○○約於97年2月間把
    丁○○送過來，伊自97年2月16 日起僱用丁○○，每月薪資
    21,000元(6900號偵查卷第431頁以下 )；於原審證述：伊需
    要外勞而與丙○○聯絡，丙○○有到家裏來，後來聯絡說會
    把人帶來家裏，丁○○到家中那天，仲介公司有打電話來講
    今天會到，公司把丁○○帶過來時他出去工作，家中沒人，
    他有交代隔壁鄰居，他回來時人走掉了。僱用丁○○期間，
    到付工資時間，伊兒子會先打電話與丙○○聯絡，偶爾丙○○會帶一個女外勞翻譯一起來收錢，伊把錢交給丙○○，丙○○來拿過2 次錢，有時伊也會把錢交給丁○○，是怕伊要
    出去工作時，丙○○還沒有來，所以先交給丁○○，再叫丁○○拿給丙○○（原審11 號卷二第50頁以下、第117頁以下
     ）等語，並有丙○○交給張紹祖之名片1張附卷可稽。丁○○於阮氏清遭查獲後，於警詢及偵查中作證時翻異前詞，先
    陳稱不識阮氏清，媒介其至張紹祖家中擔任看護工之人非阮
    氏清，亦未見過被告丙○○(6900號偵查卷第448 頁)，後又
    於原審證稱係阮氏清媒介其到張紹祖家中擔任看護工，未見
    過丙○○只是在合約中見過丙○○1、2次云云（原審11號卷
    二第60頁以下），阮氏清證稱係由伊媒介及向丁○○收仲介
    費，第1個月仲介費為6,000元云云，均與上開事證不符，不
    足採信。丙○○意圖營利媒介丁○○非法為他人工作之犯行
    堪以認定。
三、論罪科刑：
    丙○○、甲○○意圖營利媒介武氏星非法為范進財工作及丙○○意圖營利媒介丁○○非法為張紹祖工作，均係犯就業服
    務法第64條第2 項意圖營利而媒介外國人非法為他人工作罪
    。媒介武氏星部分，丙○○、甲○○、阮氏清間，媒介丁○○部分，丙○○與阮氏清間，各有犯意聯絡、行為分擔，均
    為共同正犯。乙○○將武氏星載至竹北暫住，非媒介之構成
    要件行為，應依幫助犯減輕其刑。丙○○所犯上開二罪，犯
    意各別，行為互殊，應分論併罰。康福公司因其代表人甲○○、從業人員即實際負責人丙○○有上開媒介武氏星、丁○○犯行，應依同法條第3 項規定併罰。原判決關於媒介武氏
    星部分認乙○○與丙○○、甲○○均係共犯，又僅論康福公
    司之代表人違反規定；媒介丁○○部分，認甲○○與丙○○
    、阮氏清共犯，並以康福公司之代表人違反規定論科，對康
    福公司之從業人員違反規定未論科，均有未洽。丙○○上訴
    否認意圖營利，甲○○、乙○○上訴否認媒介武氏星部分犯
    罪，康福公司上訴否認甲○○有媒介武氏星之行為，並否認
    丙○○意圖營利，均無理由。檢察官上訴就原判決已斟酌並
    詳述其量刑之依據再為爭執，亦無理由。惟原判決既有上開
    瑕疵，應予撤銷改判。審酌丙○○為賺取仲介費用，將合法
    來臺後逃逸外勞，媒介予不知情之僱主擔任家庭監護工，助
    長非法居留外國人在臺灣非法打工之風氣，妨害我國人民及
    合法向我國申請就業之機會，復利用脫逃外勞主觀上無被害
    意識及懼怕遭警方查獲之心理，按月苛扣高於法定仲介費用
    之外勞薪資，復令該等外籍勞工在為受臺灣法令、健保法令
    、保險法規、社會福利保障之環境下工作，使其勞工基本人
    權遭受侵害，犯後均否認犯行，丙○○前曾2 次為警查獲媒
    介外國人非法為他人工作，遭苗栗縣政府分別裁罰，猶仍觸
    犯本罪；甲○○、乙○○均無前科，分別係丙○○之子、女
    ，聽命於丙○○，所犯情節尚屬輕微，並其等智識程度、所
    獲得之利益等一切情狀，丙○○、甲○○、乙○○分別量處
    如主文所示之刑及諭知易科罰金之折算標準，甲○○、乙○○均無犯罪紀錄，因受父親指使而犯本罪，經此教訓，當知
    所惕勵，無再犯之虞，並諭知緩刑期間，以啟自新。丙○○
    並定其應執行刑。康福公司科處如主文所示之罰金，並定其
    應執行罰金。
四、無罪部分：
  (一)公訴意旨另以：甲○○、乙○○與丙○○、阮氏清基於共同
    營利媒介外國人非法為他人工作之犯意聯絡，於97年1 月間
    媒介越南籍逃逸外勞丁○○（LETHI MUA ）為僱主張紹組在
    新竹縣竹北市○○○路1171號從事看護之工作，每月自丁○○薪資中抽佣苛扣4,000 元，因認甲○○、乙○○就此部分
    亦涉犯就業服務法第64條第2 項之意圖營利媒介外國人非法
    為他人工作罪，康福公司就此部分有法人之代表人為上開犯
    行云云。
  (二)按犯罪事實應依證據認定之，無證據不得認定其犯罪事實；
    不能證明被告犯罪者，應諭知無罪之判決，刑事訴訟法第15
    4條第2項、第301條第1項分別定有明文。而認定犯罪事實之
    證據，係指足以認定被告確有犯罪行為之積極證據而言，苟
    未能發現相當證據，或證據不足為不利於被告事實之認定時
    ，即應為有利於被告之認定，更不必有何有利之證據，亦不
    能以推測或擬制之方法，以為裁判基礎。又檢察官對於起訴
    之犯罪事實，應負提出證據及說服之實質舉證責任，倘其所
    提出之證據，不足為被告有罪之積極證明，或其指出之證明
    方法，無從說服法院以形成被告有罪之心證，基於無罪推定
    之原則，自應為被告無罪判決之諭知。
  (三)訊據甲○○否認媒介丁○○非法為他人工作，辯稱其只是名
    義負責人，對丙○○、阮氏清媒介丁○○為張紹祖工作不知
    情等語。乙○○辯解非受僱於康福公司，無本件媒介行為等
    語。查甲○○雖為康福人力仲介公司名義上負責人，然該公
    司實際由丙○○經營，甲○○平日僅負責遞送文件等行政雜
    務，此業經丙○○及甲○○供陳在卷（見本院卷第63頁背面
    、109頁背面），證人武氏星、丁○○均稱丙○○為「 老闆
    」，武氏星並稱甲○○為老闆的兒子，甲○○僅係掛名為康
    福公司之負責人，可以採信。乙○○於本案發生期間任職於
    矽格股份有限公司，有財政部臺灣省北區國稅局94-96 年度
    綜合所得稅各類所得資料清單（見96年度偵字第6900號偵查
    卷卷(二)第403-405頁）在卷可憑，堪信非受僱於康福公司。
    乙○○雖有載武氏星前往竹北居處暫住情形如上述，但此係
    偶發行為，尚難以此推認乙○○亦參與媒介丁○○犯行。證
    人丁○○於警、偵詢及原法院審理中之證詞，均未提及甲○○、乙○○有參與介紹、接送或收取費用情形，所證曾有年
    輕人陪同阮氏清一起來收取費用，但未指認該年輕人即丙○○之子甲○○。證人張紹祖於警、偵詢及原法院所證，亦僅
    指丙○○及阮氏清曾至其家中收取費用，此外復無其他積極
    證據可資證明甲○○、乙○○有參與媒介丁○○犯行，甲○○、乙○○此部分之犯罪不能證明，應諭知無罪。
  (四)原判決就甲○○被訴媒介丁○○部分論罪科刑，容有違誤，
    甲○○否認此部分犯罪、康福公司上訴否認其代表人此部分
    犯罪，為有理由。檢察官上訴認原判決此部分量刑不當，為
    無理由。原判決既有上開瑕疵，應撤銷改判諭知甲○○無罪
    ，並康福公司之代表人部分不予論科。原判決就乙○○被訴
    媒介丁○○部分諭知無罪，於法核無違誤，檢察官上訴認乙○○有罪，為無理由，檢察官此部分之上訴應予駁回。
參、乙○○經合法傳喚，無正當之理由不到庭，不待其陳述，逕
    行判決，併此敘明。
據上論斷，依刑事訴訟法第368條、第369條第1項前段、第299條
第1項前段、第364條、第301條第1項、第371 條，就業服務法第
64條第2項、第3項，刑法第11條前段、第28條、第30條第2 項、
第41條第1項前段、第8項、第74條第1項第1款、第51條第5 款、
第7款，判決如主文。
本案經檢察官李叔芬到庭執行職務。
中    華    民    國    99    年    3     月    23    日
                  刑事第四庭  審判長法  官  陳筱珮
                                    法  官  孫惠琳
                                    法  官  邱滋杉
以上正本證明與原本無異。
不得上訴。
                                    書記官  張淑華
中    華    民    國    99    年    3     月    23    日
附錄本案論罪科刑法條：
就業服務法第64條：
違反第四十五條規定者，處新臺幣十萬元以上五十萬元以下罰鍰
。五年內再違反者，處一年以下有期徒刑、拘役或科或併科新臺
幣六十萬元以下罰金。
意圖營利而違反第四十五條規定者，處三年以下有期徒刑、拘役
或科或併科新臺幣一百二十萬元以下罰金。
法人之代表人、法人或自然人之代理人、受僱人或其他從業人員
，因執行業務違反第四十五條規定者，除依前二項規定處罰其行
為人外，對該法人或自然人亦科處各該項之罰鍰或罰金。

司法院資訊處製作；財團法人民間司法改革基金會備份。
